臺灣高等法院民事判決
111年度再易字第80號
再審  原告  方欣珮  
            林永宏  
共      同
訴訟代理人  陳彥任律師                      
            彭敬庭律師
再審  被告  王國華  

上列當事人間給付違約金再審之訴事件，再審原告對於中華民國
111年8月23日本院110年度上易字第556號確定判決提起再審，本
院判決如下：
    主      文
再審之訴駁回。
再審訴訟費用由再審原告負擔。
    事實及理由
一、按再審之訴，應於30日之不變期間內提起。前項期間，自判
    決確定時起算。但再審之理由知悉在後，自知悉時起算。民
    事訴訟法第500條定有明文。經查，再審原告於民國111年9
    月6日收受本院110年度上易字第556號判決(下稱原確定判決
    )，有送達證書、本院書記官辦案進行簿足憑(見本院卷第13
    3、141頁)，則其於同年10月3日提起本件再審之訴，未逾前
    揭30日之不變期間，應屬合法，合先敘明。
二、再審原告主張：再審被告於前訴訟程序第二審始追加兩造加
    盟契約（下稱系爭契約）第17條為請求權基礎，並擴張請求
    原因事實，伊等已表不同意，原確定判決未依民事訴訟法第
    446條第1項規定認定再審被告得否追加，亦未依同法第195
    條、第276條認定其是否逾時提出攻擊方法，自有消極不適
    用前開規定之情事；又原確定判決認伊等非無議約能力，對
    於系爭契約已充分了解，遽為伊等不利認定，自有違反論理
    法則、消極不適用公平交易法（下稱公平法）第25條及公平
    交易委員會對於加盟業主經營行為案件之處理原則（下稱處
    理原則）第3、4點之情事；而原確定判決未依系爭契約第8
    條第2項約定判斷是否同一商圈、客層有無重疊，又未令兩
    造就其自創之判斷標準為辯論，自有消極不適用民事訴訟法
    第221條第1項規定之情事；至原確定判決就「市場競爭」之
    判斷，未依公平法第4、5條及市場界定處理原則（下稱界定
    原則），有消極不適用前開規定及原則之情事；另原確定判
    決認定再審被告就競業條款有受保護之利益，其適用法規顯
    有錯誤，爰依民事訴訟法第496條第1項第1款規定，提起本
    件再審之訴等情。並聲明：㈠原確定判決關於命再審原告連
    帶給付部分，及該部分訴訟費用之裁判均廢棄。㈡上開廢棄
    部分，駁回再審被告第一審之訴及假執行之聲請。
三、按民事訴訟法第496條第1項第1款所謂適用法規顯有錯誤者
    ，係指確定判決所適用之法規，顯然不合於法律規定，或與
    司法院現尚有效之大法官會議解釋，顯然違反，或消極的不
    適用法規，顯然影響判決者而言，不包括認定事實錯誤、取
    捨證據失當、判決理由不備或矛盾等情形在內（最高法院63
    年台上字第880號民事判例參照）。至適用法規是否顯有錯
    誤，應以確定判決所認定之事實為準，即以原確定判決認定
    之事實判斷其適用法規有無錯誤，確定判決認定之事實縱有
    不當，亦不生適用法規顯有錯誤之問題。　　
四、再審原告以前揭情詞主張原確定判決有民事訴訟法第496條
    第1項第1款規定之再審理由。經查：　　
　㈠再審原告雖主張再審被告於前訴訟程序第二審始追加系爭契
    約第17條為請求權基礎，並擴張請求原因事實，原確定判決
    未予判斷，有消極不適用民事訴訟法第446條第1項、第195
    條、第276條規定之情事云云。惟按不變更訴訟標的，而補
    充或更正事實上或法律上之陳述者，非為訴之變更或追加，
    民事訴訟法第256條定有明文。又當事人於第二審訴訟程序
    不得提出新攻擊或防禦方法，但對於在第一審已提出之攻擊
    或防禦方法為補充者，不在此限，觀諸民事訴訟法第447條
    第1項第3款規定自明。且第二審法院認當事人所提新攻擊防
    禦方法符合前揭規定未予以駁回者，他造當事人應不得任加
    指摘為違背法令（最高法院97年台上字第322號裁定意旨參
    照）。查再審被告於原審係本於系爭契約，主張再審原告違
    反競業規定，依系爭契約第6條約定，請求再審被告連帶給
    付違約金（見本院卷第104頁）；則再審被告於前訴訟程序
    第二審依系爭契約第17條（競業禁止約定）為請求，僅為補
    充事實及法律上陳述，非為訴之追加。又再審被告於前訴訟
    程序第二審依系爭契約第17條約定提出再審原告違反競業規
    定之證明，屬再審被告對於其在第一審已提出攻擊防禦方法
    之補充，符合民事訴訟法第447條第1項第3款規定，且未經
    第二審法院予以駁回，自無違背法令之情形。故再審原告前
    開主張，並不可採。
　㈡再審原告又主張原確定判決未依系爭契約第8條第2項約定，
    判斷是否同一商圈、客層有無重疊，又未令兩造就其自創之
    判斷標準為辯論，有消極不適用民事訴訟法第221條第1項規
    定之情事云云。惟事實之真偽，應由事實審法院斟酌辯論意
    旨及調查證據之結果，依自由心證判斷之，苟其判斷並不違
    背法令，即不許當事人以空言指摘。查，原確定判決係本於
    兩造之言詞辯論及相關證據（見原確定判決事實及理由㈢⒈
    至⒊，見本院卷第125-127頁），以再審原告於系爭契約合意
    終止後之3年內，先後以「林永方桃園店」及「林永方中壢
    店」經營與系爭契約相同之營業項目內容，前者在縣府加盟
    店原址，後者同位於桃園市，與再審被告經營之總店商圈，
    客層有所重疊為由，認定再審原告顯已違反競業禁止約定，
    核屬原確定判決斟酌辯論意旨及調查證據之結果，自無消極
    不適用民事訴訟法第221條第1項規定之情事。故再審原告前
    開主張，亦不可採。
  ㈢再審原告另主張原確定判決認伊等非無議約能力，對於系  
    爭契約已充分了解，遽為伊不利認定，違反論理法則、消  
    極不適用公平法第25條與處理原則第3、4點規定；又就  「
    市場競爭」之判斷，未依公平法第4、5條及市場界定處  理
    原則；及認再審被告就競業條款有受保護之利益，均有  適
    用法規顯有錯誤之情事云云。惟民事訴訟法第496條第1  項
    第1款之適用法規顯有錯誤，不包含判決理由不備、判決 
　  理由矛盾、取捨證據及認定事實錯誤之情形，已如前述。則
    再審原告前開主張，係屬判決理由不備、取捨證據及認定事
    實錯誤，亦難認有何違反論理法則之情形，尚不能認原確定
    判決有適用法規顯有錯誤之再審事由。
五、末按再審之訴顯無再審理由者，得不經言詞辯論，以判決駁
    回之，民事訴訟法第502條第2項已有明文。又再審之訴顯無
    再審理由，係指依再審原告所主張之再審理由，不經調查即
    可認定，在法律上顯無理由，而不能獲得勝訴之判決者而言
    。本件再審原告主張原確定判決有民事訴訟法第496條第1項
    第1款之再審事由，不經調查即可認定顯與要件不符，已如
    前述，爰不經言詞辯論，逕以判決駁回之。
六、據上論結，本件再審之訴為顯無再審理由，判決如主文。
中　　華　　民　　國　　111 　年　　10　　月　　17　　日
                  民事第十庭    
                      審判長法  官  何君豪
                            法  官  張文毓
                            法  官  邱靜琪
正本係照原本作成。
不得上訴。
中　　華　　民　　國　　111 　年　　10　　月　　17　　日

                            書記官  張淨卿